最高法院刑事判決　　　　　　　　　 111年度台上字第4287號
上　訴　人　柯璟峯
上列上訴人因加重詐欺案件，不服臺灣高等法院臺中分院中華民
國111年5月30日第二審判決（111年度上訴字第755號，起訴案號
：臺灣臺中地方檢察署110年度偵字第28528號），提起上訴，本
院判決如下：
    主  文
上訴駁回。
    理  由
按刑事訴訟法第377 條規定，上訴於第三審法院，非以判決違
  背法令為理由，不得為之。是提起第三審上訴，應以原判決違
  背法令為理由，係屬法定要件。如果上訴理由書狀並未依據卷
  內訴訟資料，具體指摘原判決不適用何種法則或如何適用不當
  ，或所指摘原判決違法情事，顯與法律規定得為第三審上訴理
  由之違法情形，不相適合時，均應認其上訴為違背法律上之程
  式，予以駁回。至原判決有無違法，與上訴是否以違法為理由
  ，係屬二事。
本件原審審理結果，認為上訴人柯璟峯有如原判決犯罪事實欄
  所載犯行明確，因而維持第一審論處上訴人以網際網路對公眾
  散布而犯詐欺取財未遂罪刑，暨相關沒收之判決，駁回上訴人
  在第二審之上訴。已詳敘其認定犯罪事實所憑之證據及理由。
誘捕偵查，依行為人原有無犯罪之意思，及是否純因具司法警
  察權者之設計誘陷，以唆使其萌生犯意，可分為「創造犯意型
  之誘捕偵查」（實務稱「陷害教唆」；行為人原無犯意，因司
  法警察之唆使而萌生犯意，進而實施犯罪行為），及「提供機
  會型之誘捕偵查」（實務稱「釣魚偵查」；行為人原已有犯意
  ，司法警察僅係提供機會，使其暴露犯罪事證，再予逮捕、偵
  辦）。前者，因司法警察取得之證據，嚴重違反刑罰預防目的
  及正當法律程序原則，自無證據能力；後者，純屬偵查犯罪技
  巧之範疇，並無故意入人於罪之教唆犯意，且與憲法基本人權
  之保障無違，亦有公共利益維護之必要性，其因此蒐集之證據
  ，自得容許作為證據使用。原審以本案係上訴人先以網際網路
  張貼虛假訊息，向不特定網友佯稱欲販售毒品甲基安非他命，
  經警發現該訊息，為追查犯罪，佯裝為購毒者與上訴人聯繫，
  雙方並議定交易甲基安非他命價格、數量。警方嗣於上訴人交
  付冒充甲基安非他命之冰糖時，當場表明身分予以逮捕，核屬
  「釣魚偵查」，並不違法。而將因此取得之證據，作為認定本
  案犯罪事實之證據。依上開說明，自於法無違。上訴意旨以其
  係因警方設計誘陷，始為本案犯行，原判決認其構成犯罪，於
  法有違云云，並非適法之第三審上訴理由。
刑之量定，屬事實審法院得依職權裁量之事項，倘其裁量未逾
  越法律所規定之範圍，或濫用其權限，即不得任意指摘其為違
  法。原判決審酌第一審對於上訴人上開犯行，已說明先依累犯
  之規定加重其刑，再依刑法未遂犯之規定減輕其刑，復詳敘其
  量刑係以上訴人之責任為基礎，審酌刑法第57條各款所列情狀
  ，說明如何量刑，為無不當，因而維持第一審所量處之刑，核
  屬事實審法院裁量之事項，尚無違法可言。上訴意旨以其於疫
  情期間，因生活困難，又遭警方引誘始犯罪。原審未審酌上情
  ，所為量刑過重云云，核係對原審量刑裁量之職權行使及原判
  決已斟酌說明之事項，任憑己意所為之指摘，並非上訴第三審
  之適法理由。
其餘上訴意旨，經核亦均非依據卷內訴訟資料，具體指摘原判
  決有何不適用法則，或如何適用不當之情形，同非適法之第三
  審上訴理由。綜上，應認本件上訴不合法律上之程式，予以駁
  回。
據上論結，應依刑事訴訟法第395條前段，判決如主文。
中    華    民    國   111    年    9     月    15    日
                  刑事第三庭審判長法  官  徐  昌  錦  
                                  法  官  林  恆  吉  
                                  法  官  林  海  祥  
                                  法  官  侯  廷  昌  
                                  法  官  江  翠  萍  
本件正本證明與原本無異
                                  書記官
中    華    民    國   111    年    9     月    20    日